【裁判字號】    99,抗,1756
【裁判日期】    991126
【裁判案由】    聲明異議
【裁判全文】
臺灣高等法院民事裁定                  99年度抗字第1756號
抗  告  人   陳仕文
抗告人因與相對人張聰波間聲明異議事件，對於中華民國99年9
月30日臺灣桃園地方法院99年度聲字第534號所為裁定提起抗告
，本院裁定如下：
    主  文
抗告駁回。
抗告程序費用由抗告人負擔。
    理  由
一、聲明異議及抗告意旨略以：本件相對人於提存時提出臺北海
    南郵局第507號存證信函，主張抗告人就債務人陳臣文名下
    坐落臺北縣樹林市○○○段土地應有部分為假扣押執行，因
    其已與該土地其他共有人成立土地買賣，故以利害關係人身
    分代債務人陳臣文清償對抗告人之債務。然相對人所主張之
    提存原因及事實均屬虛偽捏造，實則僅為上開土地之他共有
    人個別出賣其應有部分，而非依土地法第34條之1規定為全
    部土地之出讓；又抗告人與債務人間亦另有約定之債，須債
    務人親自為之，不得由第三人為清償，此部分業經抗告人及
    債務人先後以存證信函通知相對人。因此，相對人與債務人
    間並無任何利害關係存在，抗告人自得拒絕其清償。本件提
    存於法無據，原法院提存所准其提存，即有違誤，抗告人聲
    明異議，竟遭駁回，為此提起抗告等語。
二、原裁定以：相對人前以抗告人有受領遲延之情事，依提存法
    第8條及第9條之規定，向原法院提存所辦理清償提存，經形
    式上審核並無不應准許提存之情形，原法院提存所准許相對
    人為本件提存，於法即無不合。抗告人前揭抗辯事由縱係屬
    實，亦屬抗告人與債務人間權利義務之實體爭執事項，應由
    抗告人另行訴訟解決，非原法院提存所得以審究。抗告人聲
    明異議為無理由，應予駁回等語。
三、按提存乃非訟事件，提存所僅得就形式上之程式為審查，凡
    提存人之聲請合於提存法及提存法施行細則規定之提存要件
    ，提存所即應受理提存。又清償提存，關於提存原因之證明
    文件，無庸附具，該施行細則第20條第5款亦有明文；是以
    ，提存人之清償提存是否合乎債務本旨而為提存，乃實體上
    之問題，提存所無庸亦無權加以審查。最高法院93年度台上
    字第1765號判決亦同此見解，可資參照。
四、經查，相對人謂其已買受系爭土地，詎抗告人仍就債務人陳
    臣文所有系爭土地應有部分為假扣押執行，故以利害關係人
    身分代債務人陳臣文清償對抗告人新台幣（下同）15萬元之
    債務，而向原法院提存所辦理清償提存，經原法院提存所以
    99年度存字第1054號准許在案。經核相對人業已依提存法第
    8條及第9條規定填具提存書，並提出系爭土地登記第二類謄
    本、臺北海南郵局第507號、第538號存證信函及抗告人簽收
    回執等證明文件，連同提存物15萬元一併提交提存所。是原
    法院提存所准予提存，並無違誤。抗告人固指稱相對人就
    本件債之履行並無利害關係，其得拒絕相對人之清償云云。
    惟此應屬實體爭執，揆諸前揭說明，非提存程序所得審究，
    應由抗告人另訴解決，始屬適法。從而原法院駁回抗告人之
    聲明異議，於法並無不合。抗告意旨仍執前詞指摘原裁定不
    當，求予廢棄，為無理由，應予駁回。
五、據上論結，本件抗告為無理由，依提存法第26條、民事訴訟
    法第495條之1第1項、第449條第1項、第95條、第78條，裁
    定如主文。
中    華    民    國    99    年    11    月    26    日
                  民事第二十庭
                      審判長法  官  張耀彩
                            法  官  林金吾
                            法  官  盧彥如
正本係照原本作成。
不得再抗告。
中    華    民    國    99    年    11    月    29    日
                            書記官  鄭兆璋

司法院資訊處製作；財團法人民間司法改革基金會備份。
